【裁判字號】    97,上易,1076
【裁判日期】    970529
【裁判案由】    毒品危害防制條例
【裁判全文】
臺灣高等法院刑事判決                97年度上易字第1076號
上  訴  人  臺灣台北地方法院檢察署檢察官
被      告  甲○○
上列上訴人因被告違反毒品危害防制條例案件，不服臺灣台北地
方法院97年度易字第621號，中華民國97年3月31日第一審判決（
起訴案號：臺灣台北地方法院檢察署97年度毒偵字第253號），
提起上訴，本院判決如下：
    主  文
原判決撤銷，發回臺灣台北地方法院。
    理  由
一、公訴意旨略以：甲○○前於民國88年間，因施用毒品案件，
    經依臺灣臺中地方法院88年度毒聲字第10號裁定送觀察、勒
    戒後，認有繼續施用毒品傾向，而依該院88年度毒聲字第49
    7號裁定令入戒治處所施以強制戒治，嗣經該院以88年度毒
    聲字第3785號裁定停止戒治，所餘戒治期間，付保護管束，
    於89年1月26日保護管束期滿，而經臺灣臺中地方法院檢察
    署檢察官以89年度戒毒偵字第90號不起訴處分確定在案。復
    於91年12月間，又犯施用第二級毒品案件，經依臺灣臺北地
    方法院91年度毒聲字第2465號裁定令入戒治處所強制戒治1
    年，自91年12月27日起送臺灣臺北戒治所強制戒治，嗣經該
    院92年度毒聲字第1065號裁定停止戒治，於92年10月3日停
    止戒治出所，戒治期間已於92年12月3日期滿，而上開施用
    第二級毒品犯行，經本署檢察官以91年度毒偵字第2899號聲
    請以簡易判決處刑，經臺灣臺北地方法院以92年度簡字第87
    7號判處有期徒刑6月確定，甫於93年8月23日執行完畢。復
    於94年間，因施用第一、二級毒品案件，經臺灣臺北地方法
    院以94年訴字第1224號判處有期徒刑1年6月確定，並於96年
    9月29日接續執行完畢。詎仍不知悔改，復於徒刑執行完畢5
    年後之97年1月8日為警採尿前回溯96小時內某時，在不詳地
    點，施用第二級毒品安非他命，嗣於同日16時10分許，在臺
    北市○○區○○街137號住處，為警當場查獲。因認被告涉
    犯毒品危害防制條例第10條第2項之罪嫌。
二、原判決意旨略以：
(一)本件被告甲○○被訴於民國97年1月8日為警採尿前回溯96小
    時內某時，在不詳地點，施用第二級毒品安非他命1次，嗣
    於同日下午4時10分許，在臺北市○○區○○街137號住處，
    為警查獲，並扣得其所有供施用毒品所用之吸食器1個、塑
    膠吸管3支及玻璃吸管2支，再經公訴人於97年2月14日提起
    公訴，於97年2月25日繫屬於原審。
(二)惟被告前自96年12月3日起至97年1月6日止，在臺北市○○
    區○○街137號住處，施用第二級毒品安非他命之犯行，分
    別經員警於96年12月5日晚間10時許，在臺北市○○區○○
    路187巷3弄42號5樓，及於97年1月8日下午4時許，在臺北市
    萬華區○○街137號住處為警查獲，並扣得其所有供施用毒
    品所用之吸食器1個、塑膠吸管3支及玻璃吸管2支等情，業
    經臺灣臺北地方法院檢察署檢察官於97年1月29日以97年度
    毒偵字第331號提起公訴，並於97年2月22日繫屬於原法院，
    且經原法院於97年3月17日以97年度易字第608號判決在案，
    惟迄今尚未確定，此有本院被告前案記錄表、起訴書及判決
    書各1件在卷可稽。故本件被告施用第二級毒品安非他命之
    犯行，既經該署檢察官提起公訴，業如前述，公訴人就同一
    案件，向原審重行起訴，於法顯有未合，依照上開說明，乃
    不經言詞辯論，逕為諭知不受理之判決。
三、按學理上所稱之集合犯，係一種構成要件類型，亦即立法者
    針對特定刑罰規範之構成要件，已預設其本身係持續實行之
    複次行為，具備反覆、延續之行為特徵，將之總括或擬制成
    一個構成要件之集合犯行為，此種犯罪以反覆實行為典型、
    常態之行為方式，具侵害法益之同一性，因刑法評價上為構
    成要件之行為單數，因而僅包括的成立一罪。所稱接續犯，
    係指數個在同時同地或密切接近之時地，侵害同一法益之行
    為，因各舉動之獨立性極為薄弱，社會通念認為無法強行分
    開，乃將之包括視為一個行為之接續進行，給予單純一罪之
    刑法評價。集合犯與接續犯之不同，在於接續犯所適用之構
    成要件行為文義本身並不具反覆實行之特質，非屬立法規範
    所定之構成要件類型，於時間及空間之緊密關聯性上，亦較
    之集合犯為嚴格。是除集合犯外，每一種構成要件行為皆得
    以接續犯方式為之，此與修正前連續犯係指行為人在主觀上
    基於一個概括之犯意，而反覆實行客觀上可以獨立成罪之同
    一罪名之行為者，均尚屬有間（最高法院96年度臺上字第78
    7、3064號判決意旨參照）。毒品危害防制條例第10條第1項
    及第2項施用毒品罪，其構成要件「施用」行為文義本身並
    不具反覆實行之特質，參照前述說明，非屬集合犯之範疇。
    又刑法於95年7月1日修正施行前，關於施用毒品部分，實務
    及學理均認一旦施用行為完畢，其犯罪即屬成立，行為人如
    基於概括犯意多次施用同級毒品，係屬反覆實施客觀上可獨
    立成罪之同一罪名之行為，成立連續犯，從無依接續犯或常
    習犯、集合犯所謂包括一罪論處之例，則連續犯規定刪除後
    ，多次施用同級毒品行為，除在時間、空間上獨立性極為薄
    弱，社會通念認為無法強行分開之情形外，均應併合處罰（
    最高法院96年度台上字第1195號判決意旨參照）。查本件被
    告於97年1月6日在台北市○○區○○街137號住處施用第二
    級毒品安非他命，嗣於97年1月8日下午4時許在其上開住處
    為警查獲之犯行，與前案之被告於96年12月3日在同上住處
    施用第二級毒品安非他命，嗣於96年12月5日22時許在台北
    市○○路187巷3弄42號5樓為警查獲之犯行，雖地點相同，
    惟時間相距1月，就人體代謝第二級毒品而言，已可推論被
    告至少有二次以上之施用毒品犯行，難認前後二案有時間上
    密接關係，依前揭說明即難以集合犯論之，則本案與前案間
    應非同一案件。然原審未查，遽認本案與前案間之犯罪事實
    為集合犯，為科刑上之同一案件，以本案為重複起訴為由，
    依刑事訴訟法第303條第2款為不受理判決之諭知，容有未洽
    。檢察官上訴意旨以此指摘原判決不當，為有理由，自應由
    本院將原判決撤銷，並顧及被告之審級利益，應發回原法院
    更為適當之裁判，並不經言詞辯論為之。
據上論斷，應依刑事訴訟法第369條第1項但書、第372條，判決
如主文。
中    華    民    國    97    年    5    月    29     日
            刑事第十五庭審判長法  官  吳昭瑩
                              法  官  李釱任
                              法  官  蘇隆惠
以上正本證明與原本無異。
不得上訴。
                              書記官  吳玉華
中    華    民    國    97    年    6     月    2     日


司法院資訊處製作；財團法人民間司法改革基金會備份。
